臺灣板橋地方法院刑事裁定　　　　　　　　　　　　　九十一年度自字第一五號
　　自　訴　人　松吉交通汽車股份有限公司
　　代　表　人　甲○○　男　四.
　　被　　　告　乙○○　男　四.
右列被告因詐欺等案件，經自訴人提起自訴，本院裁定如左：
    主  文
自訴駁回。
    理  由
一、自訴意旨略稱：如自訴狀所載（如附件）。
二、按法院或受命推事（法官）於自訴案件第一次審判期日前訊問及調查結果，如認
    為案件有刑事訴訟法第二百五十二條至第二百五十四條之情形者，得以裁定駁回
    其自訴，同法第三百二十六條第三項定有明文。
三、按犯罪事實應依證據認定之，無證據不得推定其犯罪事實，刑事訴訟法第一百五
    十四條定有明文。而所謂證據，係指足以證明被告確有犯罪行為之積極證據而言
    ，該項證據須適於為被告犯罪之證明者，始得採為斷罪之資料；再告訴人之告訴
    ，係以使被告受刑事訴追為目的，是其陳述是否與事實相符，仍應調查其他證據
    以資審認；又刑法上之侵占罪，須持有人變易其原來持有之意思而為不法所有之
    意思，始能成立，如僅將持有物延不交還或有其他原因致一時未能交還，既缺乏
    主觀要件，即難遽以該罪相繩（參照最高法院六十九年臺上字第四九一三號、五
    十二年臺上字第一三○○號、六十八年臺上字第三一四六號等判例要旨）。再按
    一般債權債務關係，不論起因於借貸、買賣、出租、合夥、投資、跟會、承攬工
    程、提供勞務或其他法律行為，性質上均屬私法行為；而任何與金錢有關之交易
    或營利活動，都有正常風險，高利潤之投資活動或高利息之借貸行為，尤其具有
    極高之風險；事前選擇交易、借貸或投資對象，預防或避免可能之交易損失，是
    每一個從事交易之現代人應具備之常識；如發生財務糾紛，當事人間無法就問題
    之解決達成協議，正當之處理方式應係透過民事程序，向法院民事庭提起訴訟或
    依非訟程序保全債權，或請求鄉、鎮、市公所進行調解。除債務人之行為確已符
    合詐欺、侵占、背信、偽造文書等罪名之構成要件外，原則上均與刑事犯罪行為
    無關。
四、訊之被告乙○○堅決否認有何侵占、詐欺犯行，辯稱：伊領得車牌、行車執照後
    沒多久，就被開立罰單，因為罰單費用太高繳不出來，不敢回公司處理，且行照
    在九十一年四月間因車輛逾檢驗日期被查扣，伊也不知道自訴人公司終止契約之
    事，事後伊已將車牌、行照還給自訴人，罰款也繳清，車子就算報廢，已與公司
    達成和解，伊並無詐欺或侵占之犯意等語。自訴人於被告乙○○通緝到案之後，
    經本院合法傳喚二次雖未到庭陳述，惟有被告乙○○提出之清償收據、繳費清單
    、裁決所收據影本等資料在卷可憑，以及自訴人郵寄之和解書一件在卷可稽，足
    見被告乙○○前開所辯應非無據，堪以採信。
五、被告乙○○既已將車牌、行車執照返還自訴人，並清償積欠之行政服務費，顯見
    被告就所取得之本件車牌、行車執照並無易持有為所有之不法意圖至明，且自訴
    人亦未舉出被告乙○○有施用何種詐術使其陷於錯誤之詐欺行為，本件應屬民事
    債權債務糾紛，尚難遽以侵占罪、詐欺罪責相繩。此外，本院復查無其他積極証
    據足資證明被告有何侵占或詐欺犯行，應認其罪嫌尚有不足，而有刑事訴訟法第
    二百五十二條第十款之情形，依照首開說明，本件自訴應予駁回。
據上論斷，應依刑事訴訟法第三百二十六條第三項、第二百五十二條第十款，裁定如
主文。
中      華      民      國      九十一      年      十    月    三十    日
                              臺灣板橋地方法院刑事第三庭
                                  法  官  連  育  群
右正本證明與原本無異。
如不服本裁定應於送達後五日內向本院提出抗告狀。
                                  書記官  蘇  恩  慶
中      華      民      國      九十一      年      十    月    三十    日
